【裁判字號】    92,訴,589
【裁判日期】    920919
【裁判案由】    偽造文書等
【裁判全文】
臺灣臺北地方法院刑事判決                          九十二年度訴字第五八九號
    公  訴  人  臺灣臺北地方法院檢察署檢察官
    被      告  己○○  男  四.
    選任辯護人  王朝陽律師
右列被告因偽造文書等案件，經檢察官提起公訴（九十一年度偵字第一三二三一號）
，本院判決如左：
    主  文
己○○共同行使偽造私文書，足以生損害於他人，處有期徒刑伍月，如易科罰金，以
佰元折算壹日；緩刑貳年。
    事  實
一、緣有乙○○因無工作而需款孔急，委託甲○○、丙○○（以上三人均未據起訴）
    代向金融機構辦理信用貸款，均明知乙○○不符合申請信用貸款資格，乃以甲○○於不詳時地偽造之信鈦工程企業有限公司（下稱信鈦公司）出具之九十年度各
    類所得扣繳暨免扣繳憑單，虛偽記載該年度給付乙○○薪資淨額為新臺幣（下同
    ）四十七萬七千八百四十四元，遞交址設台北市○○區○○路一段五號之世華聯
    合商業銀行（下稱世華銀行）消費金融部申辦信用貸款。適己○○於民國九十一
    年七月間，透過跳蚤雜誌徵求貸款保證人廣告與甲○○聯繫，約定由己○○佯扮
    乙○○未婚夫並陪同至銀行辦理對保，甲○○允以事後給付二千元作為報酬。己○○因失業閒賦在家，明知其與乙○○素不相識，乙○○亦非信鈦公司員工，竟
    與乙○○等人共同意圖為自己不法之所有，基於詐欺取財及行使偽造私文書之犯
    意聯絡，謀議詐取世華銀行信用貸款五十萬元，先於九十一年七月八日上午至台
    北縣板橋市與乙○○碰面，陪同乙○○至世華銀行板橋分行辦理開戶手續，再由
    丙○○駕車搭載己○○、乙○○前往世華銀行消費金融部辦理對保手續，並由乙○○持前揭扣繳憑單原本交予該銀行經辦人員以行使，均足以生損害於信鈦公司
    及世華銀行對貸款核放之正確性。惟因銀行事先已查證而懷疑，經詢問乙○○相
    關問題，發現均由己○○提示答案，認有異狀，遂報警當場查獲始未貸款得逞。
二、案經世華銀行訴由台北市政府警察局中正第一分局報請臺灣臺北地方法院檢察署
    檢察官偵查起訴。
    理  由
一、訊據被告己○○固坦承於右揭時地透過雜誌廣告，受甲○○之託，以二千元代價
    佯裝乙○○未婚夫，並陪同其辦理對保手續等情，惟矢口否認有何詐欺、偽造文
    書犯行，辯稱：伊不知前揭文件係偽造，亦無詐騙銀行貸款之意圖云云。然查：
  (一)乙○○因無工作而需款孔急，委託甲○○、丙○○代向金融機構辦理信用貸款，
    分別由甲○○提供信鈦公司扣繳憑單，丙○○代填貸款申請書，持向世華銀行以
    乙○○名義申辦信用貸款等節，業據告訴代理人丁○○指訴歷歷，並經證人乙○○、丙○○證述在卷（見偵卷第十頁至第十一頁、第五三頁正面及反面、第六六
    頁、本院九十二年六月十二日及同年七月十八日訊問筆錄），且有前揭各類所得
    扣繳暨免扣繳憑單、世華銀行個人信用貸款申請書（均影本）各一份佐憑，又乙○○並未在信鈦公司任職，該紙扣繳憑單內容係虛偽不實，亦據證人乙○○直承
    不諱，核與證人即信鈦公司負責人吳輔信於偵查中證述相符（見偵卷第一０八頁
    ），參諸乙○○與本院審理時坦認：「當時並無工作，亦無不動產，原本只想向
    銀行借款五萬元，而不是辦理貸款之五十萬元，如果將真實資力告知銀行，銀行
    將不會核撥貸款，係為達銀行核撥貸款目的，配合被告等人對銀行為不實陳述」
    等語（見本院九十二年七月十八日訊問筆錄），足見乙○○、甲○○、丙○○等
    人確有持偽造財力證明文件謀議詐取世華銀行信用貸款之意圖，至為酌然。檢察
    官雖曾將乙○○以罪嫌不足為由，予以不起訴處分，惟該不起訴處分認定事實顯
    與本院前開認定事實不符，不足作為有利被告之認定。
  (二)據證人即世華銀行職員丁○○、戊○○到庭證述：「對保時，我們根據乙○○填
    載資料詢問，發現乙○○對於上班地點及其職務內容均不瞭解，而是被告在旁加
    以提示，諸如我們問上班地址一樓是經營何種行業，乙○○無法立即作答，是被
    告在旁提示麵店，乙○○才回答，另有關會計如何報帳問題，乙○○均答不出來
    ，而是看著被告，且他們二人自稱未婚夫妻，但根據現場判斷，他們並不像未婚
    夫妻」等語屬實（見本院九十二年五月八日及同年六月十二日訊問筆錄），核與
    丙○○供述對保情節亦相吻合（見本院九十二年七月十八日訊問筆錄），復為被
    告蔣明揚所不爭執，被告苟非事前與乙○○、甲○○及丙○○等人合謀以不實財
    力資料訛騙銀行貸款，豈能知悉信鈦公司相關資料，又焉會與乙○○喬裝未婚夫
    妻至銀行辦理對保，尤有甚者，乙○○至銀行辦理對保，竟對其所填載有關職業
    及工作地點資料未能即時答覆時，而由被告負責提示答案，衡情被告應當知悉乙○○所持交銀行之財力證明應係內容不實，否則何需被告陪同對保並負責提示答
    案予乙○○，被告辯稱僅係湊巧答對云云，孰難置信。被告辯稱不知前揭扣繳憑
    單係偽造云云，無非事後卸責之詞，不足採信。
  (三)末按共同實施犯罪行為之人，在合同意思範圍以內，各自分擔犯罪行為之一部，
    相互利用他人之行為，以達其犯罪之目的者，即應對於全部所發生之結果，共同
    負責，最高法院二十八年上字第三二四二號判例著有明文。本件被告蔣明揚自承
    因失業閒賦，貪圖二千元報酬，允與乙○○喬扮未婚夫妻持前揭偽造扣繳憑單至
    世華銀行辦理對保，並於對保時，就銀行職員詢問乙○○關於職業及工作地點等
    事項時，給予乙○○提示，為銀行承辦人員識破，足見被告與渠等間就持前揭偽
    造文件向世華銀行詐取信用貸款犯行間，有犯意聯絡及行為分擔，事至瞭然。
  (四)被告等人合謀持偽造內容不實之扣繳憑單，持向世華銀行申貸而行使，自屬施用
    詐術之行為，雖因銀行識破未能得逞，未有損害事實之發生，惟客觀上仍足生損
    害於信鈦公司及世華銀行對貸款核放之正確性之危險，即無損行使偽造私文書之
    罪責，亦此敘明。
  (五)綜上所述，被告所辯要屬諉卸之詞，不足採信。本件事證明確，被告犯行洵堪認
    定，應予依法論科。
二、核被告己○○所為，係犯刑法第二百十六條、第二百十條之行使偽造私文書罪，
    及同法第三百三十九條第三項第一項詐欺未遂罪。而被告己○○與乙○○、甲○○、曾玉琴等人間，就行使偽造私文書及詐欺取財間，有犯意聯絡及行為分擔，
    為共同正犯。被告等偽造上揭文書後更進而行使，其偽造之低度行為應為行使之
    高度行為所吸收，不另論罪。又被告所犯上開二罪間（行使偽造私文書罪與詐欺
    取財未遂罪間），有方法、結果之牽連關係，應從較重之行使偽造私文書罪處斷
    。爰審酌被告為貪圖二千元利益而夥同乙○○等人持偽造扣繳憑單騙取銀行貸款
    ，擾亂金融交易秩序，惡性匪淺，及其目的、手段、所生之危害、彼此間犯罪分
    工，以及被告犯罪後猶飾其詞之犯行等一切情狀，量處如主文所示之刑，並諭知
    易科罰金之折算標準。末查被告未曾受有期徒刑以上刑之宣告，有臺灣高等法院
    被告全國前案紀錄表可參，其因一時失慮，致觸犯本件犯行，經此科刑教訓，當
    能知所警惕，信無再犯之虞，本院認為前開宣告之刑，以暫不執行為適當，併予
    宣告緩刑二年，用啟自新。
三、偽造之扣繳憑單一紙雖係供犯罪所用之物，然已經共犯乙○○持向世華銀行行使
    ，非被告或其他共犯所有，爰不另為沒收之諭知，併予敘明。
據上論斷，應依刑事訴訟法第二百九十九條第一項前段，刑法第二十八條、第二百十
六條、第二百十條、第三百三十九條第三項、第五十五條、第七十四條第一款，罰金
罰鍰提高標準條例第一條前段、第二條，判決如主文。
本案經檢察官戴東麗到庭執行職務
中      華      民      國    九十二    年      九      月     十九     日
                                      臺灣臺北地方法院刑事第十二庭
                                          法  官  胡宏文
右正本證明與原本無異。
如不服本判決，應於判決送達後十日內向本院提出上訴狀（應抄附繕本）。告訴人或
被害人如對於本判決不服者，應具備理由請求檢察官上訴，其上訴期間之計算係以檢
察官收受判決正本之日期為準。
                                          書記官  劉穗筠
中      華      民      國    九十二    年      九      月    二十二    日
附本案論罪科刑依據之法條：刑法第二百十六條、第二百十條、第三百三十九條第三
項
中華民國刑法第二百一十六條
(行使偽造變造或登載不實之文書罪)
行使第二百十條至第二百十五條之文書者，依偽造、變造文書或登載不實
事項或使登載不實事項之規定處斷。
中華民國刑法第二百一十條
(偽造變造私文書罪)
偽造、變造私文書，足以生損害於公眾或他人者，處五年以下有期徒刑。
中華民國刑法第三百三十九條
(普通詐欺罪)
意圖為自己或第三人不法之所有，以詐術使人將本人或第三人之物交付者
，處五年以下有期徒刑、拘役或科或併科一千元以下罰金。
以前項方法得財產上不法之利益或使第三人得之者，亦同。
前二項之未遂犯罰之。


司法院資訊處製作；財團法人民間司法改革基金會備份。
